【裁判字號】    98,易,3145
【裁判日期】    981013
【裁判案由】    詐欺
【裁判全文】
臺灣臺中地方法院刑事判決              98年度易字第3145號
公  訴  人  臺灣臺中地方法院檢察署檢察官
被      告  丁○○
                      17
上列被告因詐欺案件，經檢察官提起公訴（98年度偵字第19175
號），被告於本院行準備程序時就被訴事實為有罪之陳述，經聽
取當事人意見後，經本院裁定由受命法官獨任進行簡式審判程序
，本院判決如下：
    主  文
丁○○幫助意圖為自己不法之所有，以詐術使人將本人之物交付
，累犯，處拘役伍拾玖日，如易科罰金，以新臺幣壹仟元折算壹
日。
    事  實
一、丁○○前因公共危險案件，經本院以94年度豐交簡字第256
    號簡易判決判處有期徒刑2 月確定，嗣於民國94年7 月26日
    易科罰金執行完畢，竟不知悔改。丁○○明知交付金融帳戶
    供人使用，可供不法詐欺集團用為詐騙他人將款項匯入後再
    加以提領之工具，竟於97年10月7 日前之10月初某週五（經
    查日曆為97年10月3 日），在台中市○○路某處之工作地點
    ，經不詳姓名年籍之成年男子告知若提供金融帳戶資料使用
    2 、3 日，可獲取每個帳戶新台幣（下同）2 千元之報酬等
    語後，為圖小利，竟基於幫助他人詐欺取財之不確定故意，
    於同日將其所有之中華郵政股份有限公司大雅清泉崗郵局帳
    戶（局號：0000000 號，帳號：0000000 號）之存摺、提款
    卡、密碼等物，及其所有之臺中商業銀行南豐原分行帳戶（
    帳號：000000000000號）之存摺、提款卡、密碼等物，一併
    交付給該不詳姓名年籍成年男子，其並當場取得4 千元之報
    酬，嗣經該男子提供給詐欺集團成員供作詐欺犯罪使用後，
    該詐欺集團成員即以丁○○之上揭二個金融帳戶為犯罪工具
    ，而為下列犯罪：
  (一)於97年10月7 日下午8 時15分許，以電話向曾經使用東森購
    物交易之乙○○佯稱：原先交易內容是分3 期付款，每期金
    額是994 元，但因其簽收貨物時誤簽為12期分期付款，以致
    日後會每期須繳交2,980 元，分12期付款，需依指示重新操
    作提款機設定取消分期付款云云，致乙○○陷於錯誤，而依
    該詐欺集團成員指示，操作提款機，因而轉帳29,989元至丁○○之上揭臺中商銀帳戶內，旋遭提領一空。
  (二)於97年10月7 日下午8 時53分許，以電話向曾經使用東森購
    物交易之戊○○佯稱：東森購物人員之作業疏失，導致其購
    物金額自動轉為12期分期付款，需依指示重新操作提款機設
    定取消分期付款云云，致戊○○陷於錯誤，而依該詐欺集團
    成員指示，操作提款機，因而轉帳2,345 元至丁○○之上揭
    臺中商銀帳戶內，旋遭提領一空。
  (三)於97年10月7 日下午9 時40分許，以電話向曾經使用東森購
    物交易之丙○○佯稱：因簽收貨物時多簽一份分期付款協議
    書，以致信用卡將須分期繳交其當初購物之金額，需依指示
    重新操作提款機設定取消分期付款云云，致丙○○陷於錯誤
    ，而依該詐欺集團成員指示，操作提款機，因而轉帳29,989
    元至丁○○之上揭郵局帳戶內，旋遭提領一空。
  (四)於97年10月7 日下午9 時49分許，以電話向曾經使用東森購
    物交易之甲○○佯稱：因之前購物時刷卡交易錯誤，以致每
    月會持續從帳號內扣款，需依指示重新操作提款機設定取消
    分期付款云云，致甲○○陷於錯誤，而依該詐欺集團成員指
    示，操作提款機，因而轉帳5,012 元至丁○○之上揭郵局帳
    戶內，旋遭提領一空。嗣經丙○○、甲○○、乙○○、戊○○察覺有異而報警處理，始為警循線查悉上情。
二、案經臺中縣警察局豐原分局報請臺灣臺中地方法院檢察署檢
    察官偵查起訴。
    理  由
一、按被告以外之人於審判外之言詞或書面陳述，除法律有規定
    者外，不得作為證據。前項規定，於法院以簡式審判程序或
    簡易判決處刑者，不適用之，刑事訴訟法第159 條定有明文
    。查本案被告丁○○涉犯詐欺案件，經檢察官提起公訴，被
    告於準備程序中就其所為犯行為有罪之陳述，經法官告知簡
    式審判程序之旨，並聽取公訴人、被告之意見後，合議庭裁
    定由受命法官獨任進行簡式審判程序，且無刑事訴訟法第15
    9 條第1 項規定之適用，合先敘明。
二、本院認定被告有罪之證據如下：
  (一)被告於本院審理中之自白供述。
  (二)被害人丙○○、甲○○、乙○○、戊○○4 人於警詢中之陳
    述，暨被害人丙○○提出之萬泰商業銀行自動櫃員機交易明
    細表1 紙、被害人甲○○、乙○○提出之郵政自動櫃員機交
    易明細表影本各1 紙、被害人戊○○提出之中國信託自動櫃
    員機交易明細表影本1 紙在卷可稽。此外，復有經上揭被害
    人分別匯入受騙款項之被告大雅清泉崗郵局第000000-0號存
    簿儲金帳戶立帳申請書及交易詳情、台中商銀南豐原分行帳
    號000000000000號帳戶之開戶基本資料及帳戶歷史交易查詢
    、被告於98年8 月28日偵訊時當庭提出換發之國民身份證影
    本及臺中縣警察局豐原分局函覆結果各1 份在卷可參，互核
    相符，顯見本案被害人4 人確實係受上述詐欺集團成員實施
    之詐術欺騙，陷於錯誤匯款而受有財產上損害甚明。
  (三)按刑法上之故意，可分為直接故意與不確定故意（間接故意
    ），所謂「不確定故意」，係指行為人對於構成犯罪之事實
    ，預見其發生而其發生並不違背其本意者，刑法第13條第2
    項定有明文；且衡諸常情，一般國人向金融機構開設帳戶，
    並無任何法令限制，若係正當用途，大可光明正大，自行申
    請供己使用，何必向他人收集？再者，帳戶之用途係用來存
    提款項，而存摺、提款卡等均係個人重要之物件，並具有一
    定金融交易目的及識別意義，一旦有人收購他人帳戶及上開
    物品供做不明使用，依一般認知，必是隱身幕後之使用人欲
    利用人頭帳戶掩飾犯行免於遭人追查，自極易於令人有與不
    法犯罪之目的相關之合理懷疑。又近來利用各種名義詐欺取
    財之犯罪類型層出不窮，該等犯罪，多數均係利用他人帳戶
    作為恐嚇取財或詐欺所得財物之出入帳戶，並經媒體廣為披
    載，被告縱使並不確知所提供之帳戶，係遭他人用以對被害
    人詐欺取財，亦無法確知取得帳戶之人係以何種方法於何時
    地為詐欺取財之具體內容，惟對於其所提供之上揭帳戶，將
    遭人作為詐欺取財犯行所得財物匯入及提領之工具使用，應
    有概括之認識，且可預見其發生。被告為具一般社會智識經
    驗之成年人，自應知該詐欺集團係利用上開帳戶作為犯罪之
    用，是其對於他人利用上開帳戶資料作為犯詐欺罪之出入帳
    戶等情，能預見其發生且其發生不違背其本意，實有幫助該
    詐欺集團利用上開帳戶犯共同詐欺罪之不確定故意，允無疑
    義。
  (四)綜上證據調查結果可知，被告於本院審理中所為任意性自白
    ，核與事實相符，洵堪採信。是本案事證明確，被告犯行洵
    堪認定，應予依法論科。
三、按詐欺集團所屬成員，基於為自己不法所有之犯意聯絡，以
    上開之方式為詐術，使本案被害人4 人陷於錯誤，而依該詐
    欺集團成員之指示匯款，是該詐欺集團成員所為，係犯刑法
    第339 條第1 項之詐欺取財罪。被告將其所有之上揭二個金
    融帳戶資料交給該不詳姓名年籍成年男子，由該名男子交付
    給詐欺集團成員供作詐騙匯款帳戶使用，顯係基於幫助該詐
    欺集團成員詐欺取財之犯意，其行為屬刑法詐欺取財罪構成
    要件以外之行為，其既以幫助該詐欺集團犯罪之意思而參與
    犯罪構成要件以外之行為，故核被告所為，係犯刑法第30條
    第1 項前段、第339 條第1 項之幫助詐欺取財罪。被告同時
    提供上揭二個金融帳戶之資料予詐欺集團成員使用之幫助行
    為，應認係出於單一幫助犯意，而其以一幫助行為，同時幫
    助詐騙被害人丙○○、甲○○、乙○○、戊○○4 人之行為
    ，係一行為觸犯數罪名，為想像競合犯。被告係以幫助詐欺
    取財犯罪之意思參與犯罪，為幫助犯，爰依刑法第30條第2
    項規定，依正犯之刑減輕之。另被告前曾受上揭事實欄所載
    罪刑宣告及刑之執行完畢情形，有臺灣高等法院被告前案紀
    錄表1 份在卷可稽，是其於前案受徒刑之執行完畢後，5 年
    以內故意再犯本件有期徒刑以上之罪，為累犯，應依刑法第
    47條第1 項規定加重其刑，並先加重後減輕之。爰審酌被告
    提供自己之上揭二個金融帳戶幫助他人詐騙財物，致使詐騙
    集團利用人頭帳戶詐財，影響社會經濟秩序，益添查緝之困
    難，行為實不足取，惟念及被告本身並未實際參與詐欺取財
    之犯行，責難性較小，暨斟酌其犯罪之動機、目的、手段及
    其於犯罪後坦承犯行，態度尚佳等一切情狀，量處如主文所
    示之刑，並諭知易科罰金之折算標準，以資懲儆。
四、末按，被告行為後，刑法第41條第2 項至第8 項業於97年12
    月30日修正，經總統於98年1 月21日公布，並於98年9 月1
    日施行。而按行為後法律有變更者，適用行為時之法律，但
    行為後之法律有利於行為人者，適用最有利於行為人之法律
    ，刑法第2 條第1 項定有明文，係採從舊從輕之原則。而所
    謂法律有變更，係指足以影響行為之可罰性範圍及其法律效
    果之法律修正而言，易科罰金、易服勞役之折算標準及其期
    限涉及裁量權之行使，屬於科刑規範事項，其折算標準於裁
    判時並應於主文內諭知，與一般純屬執行之程序有別，是如
    新舊法對易科罰金、易服勞役之折算標準及期限各有不同時
    ，應依前揭規定，比較適用最有利於行為人之法律，有最高
    法院96年度臺非字第58號、第234 號判決可資參照，惟有關
    易服社會勞動折算標準為6 小時折算1 日，期限為最長1 年
    ，修正後刑法第41條第2 項、第3 項、第5 項已定有明文，
    其標準係屬固定，並不涉及法院裁量權之行使，非屬科刑規
    範事項變更，自不生新舊法比較之問題，故本件無刑法第2
    條法律變更規定之適用。又依新修正之刑事訴訟法第479 條
    第2 項規定，可知該易服社會勞動乃係屬執行檢察官之權限
    ，是本件自無須再於主文中另諭知易服社會勞動之折算標準
    ，附此敘明。
據上論斷，應依刑事訴訟法第273 條之1 第1 項、第299 條第1
項前段，刑法第30條第1 項、第2 項、第339 條第1 項、第55條
、第41條第1 項前段，刑法施行法第1 條之1 第1 項、第2 項前
段，判決如主文。
本案經檢察官張容姍到庭執行職務。
中    華    民    國    98    年    10    月    13    日
                  刑事第十八庭    法  官  胡芷瑜
以上正本證明與原本無異。
如不服本判決，應於收受送達後10日內向本院提出上訴書狀，並
應敘述具體理由；其未敘述上訴理由者，應於上訴期間屆滿後20
日內向本院補提理由書（均須按他造當事人之人數附繕本）「切
勿逕送上級法院」。
                                  書記官  沈慧玲
中    華    民    國    98    年    10    月    13    日
附錄本案論罪科刑法條
刑法第339 條（普通詐欺罪）
意圖為自己或第三人不法之所有，以詐術使人將本人或第三人之
物交付者，處5 年以下有期徒刑、拘役或科或併科1 千元以下罰
金。
以前項方法得財產上不法之利益或使第三人得之者，亦同。
前二項之未遂犯罰之。


司法院資訊處製作；財團法人民間司法改革基金會備份。
